【裁判字號】    97,上訴,1474
【裁判日期】    970813
【裁判案由】    偽造有價證券
【裁判全文】
臺灣高等法院臺中分院刑事判決        97年度上訴字第1474號
上  訴  人
即  被  告  丙○○
指定辯護人  本院公設辯護人  王金陵
上列上訴人因偽造有價證券案件，不服臺灣臺中地方法院96年度
訴字第4741號，中華民國97年5月12日第一審判決（起訴案號：
臺灣臺中地方法院檢察署96年度偵字第3438號），提起上訴，本
院判決如下：
    主    文
原判決撤銷。
丙○○意圖供行使之用，而偽造有價證券，處有期徒刑參年貳月
；偽造如附表所示之支票捌張（其上發票人乙○○之印文除外）
沒收。
    犯罪事實
一、丙○○因施用毒品缺錢花用，竟基於意圖供行使而偽造有價
    證券之犯意，於民國（下同）95年7月間某日，在其弟乙○○所經營之鞋玖鞋店（址設臺中市○區○○○路732之1號）
    內，徒手竊取乙○○所有之空白支票9張（付款人均為合作
    金庫銀行北大里分行，支票號碼為KL0000000至KL0000000號
    ，票面金額、發票人簽章及發票日之欄位均空白；此部分之
    親屬間竊盜，未據告訴）後，未經乙○○之同意或授權，冒
    用乙○○之名義，在其中之8張支票上各偽填如附表所示之
    票面金額及發票日，再持乙○○置於店內之印章，盜蓋「乙○○」印文於發票人欄內，而偽造完作如附表所示之支票8
    張，隨即於同日持往臺中市○○○○路某處加油站，將偽造
    之8張支票持向不知情之甲○○換取票面價值之現款，以此
    方式行使偽造之有價證券。乙○○發現前揭支票失竊後，即
    於同年9月18日向合作金庫銀行辦理票據掛失止付，嗣甲○○屆期將附表所示之KL001842、KL0000000、KL0000000、
    KL0000 000號支票4張提示未獲兌付，始經警循線查悉上情
    。
二、案經臺中市警察局第二分局報告臺灣臺中地方法院檢察署檢
    察官偵查起訴。
    理    由
一、現行刑事訴訟法為保障被告之反對詰問權，排除具有虛偽危
    險性之傳聞證據，以求實體真實之發見，於該法第159條第1
    項明定被告以外之人於審判外之言詞或書面陳述，除法律有
    規定者外，不得作為證據。又被告以外之人於審判外之陳述
    ，雖不符前四條之規定（即刑事訴訟法第159條之1至同條之
    1），而經當事人於審判程序同意作為證據，法院審酌該言
    詞陳述或書面陳述作成時之情況，認為適當者，亦得為證據
    ；當事人、代理人或辯護人於法院調查證據時，知有第159
    條第1項不得為證據之情形，而未於言詞辯論終結前聲明異
    議者，視為有前項之同意，刑事訴訟法第159條之5定有明文
    。本件檢察官、被告及指定辯護人並未就下列所引證據之證
    據能力有所爭執，且迄於言詞辯論終結前，均未主張有刑事
    訴訟法第159條第1項不得為證據之情形，應認已同意下列所
    引用之證據均得作為證據，且經審酌後，認無不適當之情形
    ，應認本案下列引用之證據均有證據能力，合先敘明。
二、上訴人即被告乙○○（下稱被告）未於審理期日到庭，據其
    前於準備程序中固坦承其於上揭時地在附表所示支票上蓋用
    其弟乙○○印章及填載金額、發票日後，持以向人調現等情
    屬實，惟矢口否認有偽造有價證券之犯行，辯稱：伊之前簽
    發乙○○之支票均不需經其同意云云。經查，被告如何於上
    揭時地竊取其弟乙○○之9張空白支票，未經同意盜蓋乙○○印章於其上，再填載發票日及金額，持以向人換現使用等
    情，業據被告於偵查及原審訊問、準備程序及審理時坦承不
    諱（第3438號偵卷第15頁、原審卷第51頁、第74頁背面、第
    94頁），核與證人甲○○於警詢、及證人乙○○於警詢、偵
    查中所證大致相符，並有掛失止付票據提示人資料查報表、
    支票正反面各8紙、退票理由單、遺失票據申報書等影本附
    卷可憑，被告於偵查及原審審理中之自白核與事實相符。其
    於本院所辯，無非飾卸之詞，不足採信，事證明確，其偽造
    有價證券之犯行，洵堪認定。
三、核被告所為，係犯刑法第201條第1項之偽造有價證券罪。其
    盜蓋乙○○之印章於上開支票上，此部分行為為偽造支票之
    全部行為所吸收，其偽造有價證券後進而行使，該行使之低
    度行為為偽造有價證券之高度行為所吸收，均不論罪。被告
    利用同一時機偽造如附表所示之8張支票，為接續犯，應僅
    論以一罪。公訴意旨另以被告並偽造上開其所竊取9張支票
    中之KL0000000號該張支票，係以被告之自白為主要論據，
    經查該張支票與其餘8張支票係被告同時所竊取，固據證人
    乙○○供述在卷，然本件被告持以向被害人甲○○調現之支
    票計如附表所示之8張，業據證人甲○○於警詢時供明，並
    有該8張支票正反面影本在卷足憑，而KL0000000號該張支票
    並未在其列，且本案復未能查獲該張支票，則該張支票究竟
    有無偽造或如何偽造等項均屬不明，亦無其他事證足堪佐證
    ，此部分尚難僅憑被告之自白即遽予認定其確有偽造之犯行
    ，惟因公訴人認此部分上開應論罪科刑，部分有接續犯之實
    質上一罪關係，自無庸另為無罪之諭知。原審對被告論罪科
    刑，固非無見，惟原判決將上開未查獲之KL 0000000號該張
    支票併予認定為被告所偽造，尚有未當，被告否認犯行執詞
    上訴，雖非可採，然原判決既有上揭可議，仍屬無可維持，
    應由本院將原判決撤銷改判。爰審酌被告係因施用毒品缺錢
    花用而偽造其弟支票，及其偽造之支票數量、金額對金融秩
    序之危害，犯後雖一度坦承犯行，惟於本院審理中復否認犯
    行，復迄未賠償證人甲○○之損失等一切情狀，量處如主文
    第2項之刑。如附表所示偽造之支票8張，應依刑法第205條
    宣告沒收之。至於該8張支票上之「乙○○」印文，係以真
    正之印章所盜蓋，並非偽造之印文，不得宣告沒收，亦併敘
    明之。
四、被告經合法傳喚，無正當理由不到庭，爰不待其陳述逕行判
    決。
據上論斷，應依刑事訴訟法第371條、第369條第1項、第364條、
第299條第1項前段，刑法第201條第1項、第205條，刑法施行法
第1條之1，判決如主文。
本案經檢察官丁○○到庭執行職務。
中    華    民    國    97    年    8     月    13    日
            刑事第十庭    審判長法  官  林  照  明
                                法  官  郭  瑞  祥
                                法  官  林  欽  章
上列正本證明與原本無異。
如不服本判決應於收受送達後10日內向本院提出上訴狀，其未敘
述上訴之理由者並得於提起上訴後10日內向本院補提理由書（均
須按他造當事人之人數附繕本）。
                                書記官  許  哲  禎
中    華    民    國    97    年    8     月    18    日
附錄論罪科刑法條
中華民國刑法第201條
（有價證券之偽造變造與行使罪）
意圖供行使之用，而偽造、變造公債票、公司股票或其他有價證
券者，處3年以上10年以下有期徒刑，得併科3千元以下罰金。
行使偽造、變造之公債票、公司股票或其他有價證券，或意圖供
行使之用，而收集或交付於人者，處1年以上7年以下有期徒刑，
得併科3千元以下罰金。
附表：單位為新臺幣
┌────┬──────┬──────┬─────┐
│發票人  │發票日      │ 票面金額   │支票號碼  │
├────┼──────┼──────┼─────┤
│乙○○  │95年9月31日 │20000元     │KL0000000 │
├────┼──────┼──────┼─────┤
│乙○○  │95年11月10日│50000元     │KL0000000 │
├────┼──────┼──────┼─────┤
│乙○○  │95年9月25日 │40000元     │KL0000000 │
├────┼──────┼──────┼─────┤
│乙○○  │95年11月5日 │50000元     │KL0000000 │
├────┼──────┼──────┼─────┤
│乙○○  │95年11月10日│45000元     │KL0000000 │
├────┼──────┼──────┼─────┤
│乙○○  │95年10月5日 │25000元     │KL0000000 │
├────┼──────┼──────┼─────┤
│乙○○  │95年10月20日│30000元     │KL0000000 │
├────┼──────┼──────┼─────┤
│乙○○  │95年10月5日 │50000元     │KL0000000 │
└────┴──────┴──────┴─────┘


司法院資訊處製作；財團法人民間司法改革基金會備份。
